臺灣高等法院臺中分院刑事判決　　　　　民國九十一年度重上更(四)字第一五○號
　　　　上　訴　人
　　　　即　被　告　甲○○
　　　　選任辯護人　林志忠
右上訴人因違反毒品危害防制條例案件，不服臺灣臺中地方法院中華民國八十八年十
一月五日第一審判決（民國八十七年度訴字第二四四六號，起訴案號：臺灣臺中地方
法院檢察署民國八十七年度偵字二二四三○號），提起上訴，本院判決後經最高法院
第四次發回更審，本院判決如左：
    主  文
原判決關於甲○○部分撤銷。
甲○○連續販賣第一級毒品，累犯，處有期徒刑拾年。扣案之海洛因壹包淨重○．○
四公克（包裝重○．一三公克）、壹包淨重○．五五公克（包裝重○．一三公克）、
拾包淨重三．○五公克（包裝重一．二七公克）、貳包（合計淨重三．五二公克，包
裝重一．二五公克，平均純度六五．七一％，純質淨重二．三一公克），均沒收銷燬
之。因販賣第一級毒品所得之新台幣陸萬元與因販賣第二級毒品所得之新台幣伍仟元
及扣案之行動電話（0000000000號）壹支，均沒收；前開販賣毒品之所得
新台幣陸萬伍仟元如全部或一部不能沒收時，以其財產抵償之。
    事  實
一、甲○○綽號「阿發」曾因違反槍砲彈藥刀械管制條例案件，經原審法院判處有期
    徒刑二月如易科罰金以三百元折算一日確定，並於民國（下同）八十四年二月十
    三日執行完畢，詎仍不知悔改。因本身深受施用毒品之害，且因施用毒品所費不
    貲，而起意販賣，竟意圖營利，並基於販賣第一級毒品海洛因之概括犯意，自八
    十七年九月初起至同年十月上旬止，以行動電話0000000000號為聯絡
    工具，（第一級毒品海洛因每錢（即三點七五公克）以新臺幣（下同）壹萬壹仟
    元之代價購得，共購得十錢，第二級毒品安非他命以貳萬元之代價購得五錢（十
    八點七．五公克））先連續三次在沈柏基位於臺中市○區○○路三四二巷十號十
    四樓住處樓下，各以一錢一萬五千元之價格，販賣一錢之海洛因予沈柏基（此部
    分業經本院九十年度上更二字第一九八號判決處有期徒刑十一年六月確定在卷）
    ，其中第三次並同時以每錢（三．七五公克）五千元之價格，將一錢第二級毒品
    安非他命販賣予沈柏基，甲○○計得款四萬五千元及五千元。嗣於八十七年十月
    十三日晚上六時許，經警在臺中市○○街二二八之十二號前查獲陳依婷，經陳依
    婷主動供出海洛因係向沈柏基購買，遂由陳依婷與沈柏基聯絡，佯稱要購買五千
    元之海洛因，而沈柏基在同市○○路三四二巷十號十七樓接到陳依婷打給其持有
    之0000000000號行動電話後，答稱當時缺貨，需要些時間，即由沈柏
    基、江一民共同集資一萬五千元欲向甲○○購買海洛因一錢，於是日晚上六時四
    十分許，甲○○基於同一販賣第一級毒品海洛因之概括犯意，將海洛因一錢送至
    沈柏基上開住處樓下，江一民下樓後，甲○○即將海洛因交付江一民，並取得江
    一民所交付之一萬五千元（第四次），江一民隨即將購回之海洛因添加葡萄糖粉
    末後分裝成小包，沈柏基即無償轉讓一包海洛因淨重○．○四公克（包裝重○．
    一三公克）予陳玟伶（經原審判處有期徒刑九年確定）後，偕同陳玟伶共乘機車
    依約前往陳依婷上開住處樓下，以交付陳依婷，於同日晚上八時許，沈柏基小心
    翼翼，要陳玟伶將陳依婷購買之海洛因一包淨重○．五五公克（包裝重○．一三
    公克）放置在陳依婷住處樓下前之盆栽下，再由沈柏基聯絡陳依婷告知海洛因已
    送到，並由沈柏基向陳依婷收取五千元時，為埋伏警員查獲，致沈柏基等販賣此
    次海洛因未遂，並扣得該海洛因一包（淨重○‧五五公克，包裝重○‧一三公克
    ）及沈柏基所有供聯絡工具用之0000000000號行動電話一支等物。警
    方隨即於當日晚上八時三十分許，帶沈柏基、陳玟伶至同市○○路三四二巷十號
    十七樓，查獲江一民、莊景隆等人，並在該處客廳查到沈柏基、江一民所有供販
    賣用之海洛因十包（合計淨重三‧○五公克，包裝重一‧二七公克，平均純度五
    ○‧二四％，純質淨重一‧五三公克）及供販賣分裝用之塑膠分裝袋一包等物。
    旋復據沈柏基之主動供述海洛因係向綽號「阿發」之甲○○購買，乃由沈柏基撥
    打甲○○之上開行動電話要向甲○○購買海洛因，同年十月十四日上午四時許，
    甲○○攜帶海洛因二包依約前來同市○○路三四二巷十號前準備交貨時，為埋伏
    警員當場查獲，致甲○○販賣此次海洛因未遂（第五次），並扣得甲○○所有供
    販賣用之海洛因二包（合計淨重三‧五二公克，包裝重一‧二五公克，平均純度
    六五‧七一％，純質淨重二‧三一公克）及其所有供聯絡工具用之上開行動電話
    一支等物。
二、案經臺中市警察局移送臺灣臺中地方法院檢察署檢察官偵查起訴。
    理  由
一、訊據上訴人即被告甲○○否認有何右揭販賣毒品之犯行，辯稱：伊綽號叫「小凱
    」，非「阿發」，查獲當天伊有接到沈柏基打來的電話，但伊是要拿錢去託沈柏
    基買海洛因，而不是要去販賣海洛因，至於伊被查扣之海洛因二包係供伊自己施
    用，並無販賣海洛因或安非他命予沈柏基、江一民云云。惟查：被告甲○○右揭
    連續販賣海洛因及安非他命之犯罪事實，業據同案已判處罪刑定讞在卷之沈柏基
    於警訊時當場指認無訛，並供述甚詳（詳見臺灣臺中地方法院檢察署八十七年度
    偵字第二二四二五號卷第十七頁至第二十三頁），其中於臺灣臺中地方法院檢察
    署八十七年度偵字第二二四二五號卷二十二頁更載明沈柏基供稱：「第三次向他
    『指甲○○』買海洛因、安非他命各一錢」等語，參諸卷附本件沈柏基確定判決
    所示沈柏基有轉讓安非他命供陳玟伶施用，沈柏基對於安非他命應無誤指之理，
    是甲○○第三次販賣者應包括海洛因及安非他命甚明，且按查獲被告甲○○係因
    警方先查獲沈柏基後，依沈柏基之供述，始循線查獲依約前來交易之綽號「阿發
    」之被告甲○○，並當場扣得被告甲○○持有之海洛因二包及供作聯絡工具之行
    動電話，此於臺中市警察局執行盤詰檢查現場紀錄中載明在卷（見八十七年度偵
    字第二二四三○號卷第四頁），並經證人即臺中市警察局刑警隊小隊長朱國華於
    偵查中證稱屬實（見八十七年度偵字第二二四二五號卷第九一頁反面），而被告
    甲○○綽號為「阿發」，除據被告沈柏基於警訊中供明外，被告甲○○於警訊時
    亦供承其綽號為「阿發」，而江一民於警訊時亦證稱：「甲○○就是『阿發』沒
    錯」（詳見臺灣臺中地方法院檢察署八十七年度偵字第二二四二五號卷第三十三
    頁），且經證人即製作訊問被告甲○○上開筆錄之臺中市警察局刑警隊偵查員林
    澤權於原審訊問時證述在卷（見原審卷第一一二頁反面）；又卷附被告甲○○另
    案於八十七年八月六日之警訊筆錄內亦載明其綽號為「阿發」（見本院前審更(三)
    卷第一五四、一五五頁）。再被告甲○○若無販賣毒品，何以深夜攜帶海洛因依
    約出現？雖其辯以因沈柏基於查獲當日稱要介紹毒販販賣毒品給伊，伊才攜帶現
    金十一萬元前來云云，惟查，被告沈柏基既已遭警查獲，當無以介紹毒販販賣毒
    品予被告甲○○為由邀約，且被告甲○○若為購買毒品，何需隨身攜帶海洛因二
    包？至於被告甲○○何以持有現金十一萬元之原因不明，或甫由他處得此款項，
    乃將之隨身攜帶，抑或攜帶此現金欲供其他用途或另有其他用意，均有可能，尚
    難執此即據為被告甲○○有利之證據。證人警員林澤權於原審雖證稱被告甲○○
    於警訊時曾供稱是要向沈柏基買毒品（見原審卷第一一二頁反面），但販賣毒品
    者甫經查獲時經常亦會作本身係購毒者，而非販毒者之抗辯，況扣案之二包海洛
    因如非被告甲○○因沈柏基聯絡帶欲販賣予被告沈柏基，而係甲○○自行用來
    吸用，則甲○○已有海洛因可供吸用，當日又何須再向沈柏基購買，足見被告甲
    ○○上開警訊所辯亦無足憑採。另被告沈柏基固於偵審時改口供稱：甲○○並非
    綽號「阿發」，伊未向甲○○購買海洛因、安非他命云云，要乃迴護之詞，此由
    被告沈柏基於原審八十八年三月二十三日訊問時供稱：伊於案發當日有配合警方
    ，聯絡甲○○前來，這件事（指有無向甲○○購買毒品事）不方便講，訊問刑警
    隊人員即知，且伊現與甲○○同關一處，甲○○曾將其律師閱卷後影印之筆錄拿
    給伊看，並指責伊，伊還能說什麼等語（見原審卷第一三九頁反面）觀之自明。
    另衡以被告沈柏基與甲○○亦無仇隙，應無誣指被告甲○○觸犯販賣毒品重罪之
    理？是被告甲○○上開所辯，顯係卸責之詞，亦非可採。又被告甲○○雖另有「
    小凱」、「阿概」等綽號，有臺中縣警察局烏日分局偵訊筆錄、臺中市流氓調查
    資料表等在卷可稽（見本院卷第一五三頁、第一五七至第一五九頁），證人楊隆
    豐於本院上訴審亦證稱甲○○之綽號為「小凱」，甲○○曾告以沈柏基曾介紹甲
    ○○向他人買毒品云云，然人之綽號本不一定只有一個，故甲○○縱有「小凱」
    、「阿概」之綽號，亦不見得其於販賣毒品時另無「阿發」之綽號，且沈柏基縱
    曾介紹甲○○向他人購買毒品，亦難認甲○○無前揭販賣海洛因予沈柏基之犯行
    ，證人楊隆豐所述尚不足為有利於被告甲○○之認定。被告選任辯護人另為被告
    辯護稱：沈柏基於警訊指稱其每次均向甲○○購買一錢重量之海洛因，惟被告甲
    ○○被查獲時身上所帶之二包海洛因重量分別為○‧六公克及四‧二公克，均非
    一錢（三‧七五公克），足見被告甲○○所帶毒品確與販賣無關云云。惟查：本
    件扣案之海洛因貳包，其合計淨重僅為三‧五二公克，含包裝重一‧二五公克始
    達三‧八公克，是雖警方查得之重量○‧六公克及四‧二公克，惟與實際淨重不
    符，以上開扣案海洛因淨重論之，確與一錢三‧七五公克相近，自難認被告甲○
    ○所帶毒品確與販賣無關。是選任辯護人所辯，尚屬推測之詞，自難為有利於被
    告甲○○之認定。至證人臺中看守所管理員陳永昌於本院上訴審所述甲○○有傳
    遞字條予沈柏基，但資料內容不清楚等語，亦難據為對被告甲○○有利之憑證。
    另江一民於本院前審調查時供稱伊並未向甲○○購買海洛因云云，亦係為自己另
    案所為之辯解並迴護被告甲○○之詞，亦不足採。末按販賣毒品第一毒品屬重罪
    ，為法所不容，且經政府嚴加取締，苟非圖得販入與賣出之差價利益，以利本身
    再購買毒品解癮，被告甲○○豈苟甘冒受重刑之虞而貿然為之，況且其於警訊時
    供稱：「：：：海洛因係以臺幣壹拾壹萬元整代價購得十錢（37.5公克），安非
    他命是以臺幣貳萬元代價購得五錢（18.75公克）等語（見八十七年偵字第二二
    四三○號卷第六頁反面）且於筆錄末尾供陳：以上所供均實在，沒有其他意見。
    （見同卷第九頁正面），辯謂上開口供所製作筆錄不實在，請調取錄音帶云云，
    核無必要，亦不足採。足見被告甲○○應具有營利之意圖甚明，又有查扣之上開
    毒品及法務部調查局鑑定通知書多份附卷可稽（以上見一審卷第六十七、一七八
    、一七九、一八一、一八九、一九○頁）本件事證明確，被告甲○○右揭販賣毒
    品之犯行，堪予認定。
二、查海洛因係毒品危害防制條例第二條第二項第一款所規定之第一級毒品、安非他
    命係同條例第二條第二項第二款所規定之第二級毒品。被告甲○○右揭於八十七
    年十月十三日以前（含十三日），販賣海洛因予沈柏基之犯行，係犯同條例第四
    條第一項之販賣第一級毒品罪，其右揭於八十七年十月十四日販賣海洛因予沈柏
    基未遂之犯行，係犯同條第五項、第一項之販賣第一級毒品未遂罪。被告甲○○
    右揭販賣安非他命予沈柏基之犯行，係犯同條例第四條第二項之販賣第二級毒品
    罪。被告甲○○持有毒品海洛因及持有安非他命之低度行為，應各為販賣之高度
    行為所吸收，均不另論罪。被告甲○○同時、地販賣第一級毒品海洛因及第二級
    毒品安非他命予被告沈柏基，係一行為同時觸犯數罪名，為想像競合犯，應從一
    重之販賣第一級毒品海洛因罪處斷；被告甲○○右揭連續多次販賣海洛因既遂、
    未遂之犯行，犯罪構成要件各相同，顯皆係基於概括之犯意反覆為之，均應依連
    續犯之規定論以販賣海洛因既遂一罪，除法定刑為死刑及無期徒刑部分依法不得
    加重外，餘則加重其刑。又被告甲○○曾因違反槍砲彈藥刀械管制條例案件，經
    原審法院判處有期徒刑二月如易科罰金以三百元折算一日確定，並於八十四年二
    月十三日執行完畢，有臺灣臺中地方法院檢察署刑案資料查註紀錄表及臺灣高等
    法院被告全國前案紀錄表在卷可稽，渠於刑之執行完畢後五年內再犯本件有期徒
    刑以上刑之罪，為累犯，除法定刑為死刑及無期徒刑部分依法不得加重外，遞加
    重其刑。另按被告甲○○雖有販賣海洛因及安非他命行為，惟其販賣之原因係因
    本身施用毒品所費不貲而起意販賣，亦即本身深受毒品危害，並經觀察勒戒及強
    制戒治，此有臺灣高等法院被告全國前案紀錄在卷可稽，顯示被告甲○○係本身
    陷入毒癮之泥淖，不能自拔，為求取得毒品施用打解癮，致挺而走險，與一般單
    純販賣毒品圖利之具有重大惡性之犯罪行為有間，其犯罪情節不僅輕微且情堪憫
    恕，且其販賣海洛因既遂、未遂次數不多，販賣安非他命之次數亦僅一次，每次
    數量亦僅約一錢，所得利益亦有限，且販賣之時間僅約月餘，足證其販賣毒品所
    得僅為自身購買毒品解癮所用，其犯罪情節堪可憫恕，參以其上開被告甲○○係
    為深受施用毒品之危害而犯本件犯行，而毒品危害防制條例第四條第一項之法定
    本刑為死刑、無期徒刑，故倘科以甲○○上開法定最低之刑，仍有情輕法重之虞
    ，爰依刑法第五十九條之規定，酌量減輕其刑。原審就被告甲○○部分予以論罪
    科刑，固非無見，惟原判決於事實欄就甲○○販賣第一、二級毒品部分均未載明
    其販賣毒品係基於營利之意圖，亦未於理由中論敘其依據及理由；再被告甲○○
    同時、地販賣第一級毒品海洛因及第二級毒品安非他命予被告沈柏基，係一行為
    同時觸犯數罪名，為想像競合犯，原審誤為分論併罰，亦均有未合。被告甲○○
    上訴意旨，仍執前詞，否認犯罪，指摘原判決不當，雖無理由，但原判決關於甲
    ○○部分既有上述可議之處，自應由本院將原判決關於被告甲○○部分撤銷改判
    。爰審酌被告甲○○之品行、犯罪之動機、目的、手段，販賣毒品對國民健康及
    社會治安危害非輕，犯罪後猶否認犯行等一切情狀，量處被告甲○○處有期徒刑
    拾年，以示懲儆。
三、扣案之被告甲○○持有之海洛因二包（合計淨重三‧五二公克，包裝重一‧二五
    公克，平均純度六五‧七一％，純質淨重二‧三一公克）由沈柏基將其中一包淨
    重○．○四公克（包裝重○．一三公克）讓予陳玟伶施用，再夥同陳女將另一包
    淨重○．五五公克（包裝重○．一三公克）售予陳依婷，並沈柏基、江一民二人
    供販賣用之海洛因十包淨重三．○五公克（包裝重一．二七公克）以上均經警查
    獲，均為查獲之毒品，皆應依毒品危害防制條例第十八條第一項前段之規定宣告
    沒收銷燬之。又扣案之行動電話（0000000000號）一支，則係被告甲
    ○○所有之物，據被告甲○○供明在卷，上開物品係被告甲○○持以販賣毒品所
    用之物，應依同條例第十九條第一項前段之規定諭知沒收。另被告甲○○右揭販
    賣海洛因予沈柏基、江一民之次數計五次，其中四次既遂，既遂部分每次均以一
    萬五千元交易，依此計算，被告甲○○販賣海洛因之所得有六萬元，被告甲○○
    右揭販賣安非他命一次予被告沈柏基，係以五千元交易，則其販賣安非他命之所
    得為五千元，亦均應依同條例第十九條第一項之規定宣告沒收，如全部或一部不
    能沒收時，則以其財產抵償之。又被告甲○○身上查扣之十一萬元，並無積極證
    據足以證明係被告甲○○因販賣毒品所得之利益，爰不予宣告沒收，附此敘明。
四、據上論斷，應依刑事訴訟法第三百六十九條第一項前段、第三百六十四條、第二
    百九十九條第一項前段，毒品危害防制條例第四條第一項、第二項、第十八條第
    一項前段、第十九條第一項，刑法第十一條前段、第五十五條、第五十六條、第
    四十七條、第五十九條，判決如主文。
本案經檢察官乙○○到庭執行職務。
中      華      民      國　  九十一     年      十       月     九     日
                                   臺灣高等法院臺中分院刑事第六庭
                                   　　　審判長法　官　李  文  雄
                                   　　　　　　法　官  陳  秀  
                                   　　　　　　法  官　陳　嘉　雄
右正本證明與原本無異。
如不服本判決應於收受送達後十日內向本院提出上訴書狀，其未敘述上訴之理由者並
得於提起上訴後十日內向本院補提理由書（均須按他造當事人之人數附繕本）。
                                               書記官  陳　信　和
中      華      民      國　  九十一     年      十       月    十一    日
             Ｆ
